臺灣嘉義地方法院刑事判決
110年度易字第107號
公  訴  人  臺灣嘉義地方檢察署檢察官
被      告  甲○○


上列被告違反家庭暴力防治法案件，經檢察官聲請簡易判決處刑
（110年度偵字第1089號），本院認不得以簡易判決處刑（110年
度嘉簡字第180號），改依通常程序審理，判決如下：
    主  文
甲○○無罪。
    理  由
一、聲請簡易判決處刑意旨略以：被告甲○○與告訴人乙○○係夫妻
    ，2人係家庭暴力防治法第3條第1款所定之家庭成員。被告
    前曾對告訴人實施家庭暴力，經本院家事法庭於民國109年1
    0月12日，以109年度家護字第510號核發民事通常保護令，
    裁定其不得對告訴人實施家庭暴力，保護令有效期間為10個
    月。被告明知上開保護令之內容，竟仍基於違反保護令之犯
    意，於同年12月17日22時44分許，在嘉義縣○○鄉○○村○○00○0
    00號2樓203號房（下稱203號房）之告訴人住處內，以「狗
    改不了吃屎」、「不跟畜生一般見識」等穢語辱罵告訴人，
    對告訴人實施精神上不法侵害之家庭暴力行為，而違反前開
    民事通常保護令，因認被告涉犯家庭暴力防治法第61條第1
    款之違反保護令罪嫌。
二、犯罪事實應依證據認定之，無證據不得認定犯罪事實；不能
    證明被告犯罪者，應諭知無罪之判決，刑事訴訟法第154條
    第2項、第301條第1項分別定有明文。而檢察官就被告犯罪
    事實，應負舉證責任，並指出證明之方法，刑事訴訟法第16
    1條第1項定有明文。因此，檢察官對於起訴之犯罪事實，應
    負提出證據及說服之實質舉證責任。倘其所提出之證據，不
    足為被告有罪之積極證明，或其指出證明之方法，無從說服
    法院以形成被告有罪之心證，基於無罪推定之原則，自應為
    被告無罪之諭知（最高法院95年度台上字第2828號判決意旨
    參照）。又被害人與一般證人不同，其與被告處於絕對相反
    之立場，其陳述之目的，在使被告受刑事訴追處罰，內容未
    必完全真實，證明力自較一般證人之陳述薄弱，故被害人縱
    立於證人地位而為陳述，仍應視其陳述有無瑕疵，即便其陳
    述無瑕疵可指，仍不得作為有罪判決之唯一依據，應調查其
    他證據以察其是否與事實相符，亦即仍須有補強證據以擔保
    其陳述之真實性，始得採為斷罪之依據，且應達到前揭所示
    毫無合理可疑之證明程度，方得為有罪之判決（最高法院61
    年台上字第3099號、94年度台上字第3326號判決意旨參照）
    。所謂無瑕疵，係指被害人所為不利於被告之陳述，與社會
    上之一般生活經驗或卷附其他客觀事證，並無矛盾而言；又
    所稱補強證據，固不以證明犯罪構成要件之全部事實為必要
    ，但以與被害人指述具有相當之關聯性為前提，並與被害人
    之指證相互印證，綜合判斷，已達於使一般之人均不致有所
    懷疑，而得確信其為真實之程度而言。
三、又犯罪事實之認定，係據以確定具體的刑罰權之基礎，自須
    經嚴格之證明，故其所憑之證據不僅應具有證據能力，且須
    經合法之調查程序，否則即不得作為有罪認定之依據。倘法
    院審理之結果，認為不能證明被告犯罪，而為無罪之諭知，
    即無前揭第154條第2項所謂「應依證據認定」之犯罪事實之
    存在。因此，同法第308條前段規定，無罪之判決書只須記
    載主文及理由。而其理由之論敘，僅須與卷存證據資料相符
    ，且與經驗法則、論理法則無違即可，所使用之證據亦不以
    具有證據能力者為限，即使不具證據能力之傳聞證據，亦非
    不得資為彈劾證據使用。故無罪之判決書，就傳聞證據是否
    例外具有證據能力，本無須於理由內論敘說明（最高法院10
    0年度台上字第2980號、第5282號判決意旨參照）。
四、檢察官認被告涉有上開違反保護令罪嫌，無非係以被告於警
    詢時之供述、告訴人之證述、本院家事法庭109年度家護字
    第510號民事通常保護令影本、監視錄影畫面翻印照片等，
    為主要論據。
五、訊據被告固供承其與告訴人為夫妻，並知悉保護令之內容，
    其有於上開時間前往告訴人上開住處，惟堅詞否認有何違反
    保護令之犯行，辯稱：109年12月17日因告訴人與同事間有
    工作上的問題，我想要開導她，但她不聽我的，我們於LINE
    通訊軟體（下稱LINE）聯繫時有爭吵，我就傳訊息說我要在
    19日去她租屋處拿東西，她說會把東西放在外面，我想說她
    剛好在家，所以我17日當天就去她租屋處，在樓下看到她的
    車子，就到她租屋處敲門，我只有敲兩下，沒有在外大吼大
    叫，她馬上開門，我說我要拿我的東西，她沒有阻止我進去
    ，我就直接去衣櫃拿衣服，她叫我不要亂翻，我亂翻的話她
    就要報警，她有拉我，我沒有理她，她就報警，我當時拿了
    衣服後，想說這邊租屋的人很多，不要打擾到他人，就走到
    外面等警察。在核發保護令前，我曾在LINE傳送文字訊息罵
    告訴人「狗改不了吃屎」、「不跟畜生一般見識」，但我不
    會當面罵她這兩句話，案發當時我也沒有罵她這兩句話等語
    。
六、經查：
(一)被告與告訴人為夫妻，被告前曾對告訴人實施家庭暴力，經
    本院家事法庭於109年10月12日，以109年度家護字第510號
    核發民事通常保護令，裁定其不得對告訴人實施家庭暴力及
    騷擾之聯絡行為，保護令有效期間為10個月等情，有上開民
    事通常保護令1份在卷可參（見嘉民警偵字第1100000314號
    卷，下稱警卷，第19-21頁），而被告於本院案發時，即知
    悉上開民事通常保護令之內容乙節，業據被告於準備程序時
    供承在卷（見110年度易字第107號卷，下稱易卷，第26頁）
    ，並有保護令執行紀錄表2份存卷足參（見110年度嘉簡字第
    180號卷，下稱嘉簡卷，第51-53頁），是此部分之事實，應
    堪認定。
(二)告訴人於警詢時證稱：被告於109年12月17日在嘉義縣○○鄉○
    ○村○○00○000號說要拿屬於他的東西回去等語（見警卷第13
    頁）；於偵訊時證稱：被告原本跟我說18日早上要把他放在
    我那裡的東西準備好讓他帶回去，結果他17日晚上就過來等
    語（見110年度偵字第1089號卷，下稱偵卷，第8頁），是被
    告辯稱其案發當天前往203號房，目的係為取回其放置在203
    號房內之物品等語，並非無據，堪認為實。
(三)告訴人於警詢時證稱：被告於109年12月17日在203號房外敲
    門跟吼叫，我不得不開門，然後他就進去我房間，稱要拿回
    自己的東西，但沒有經過我的同意就亂翻我房間衣櫥，這過
    程中他有言語對我辱罵「狗改不了吃屎」、「不跟畜生一般
    見識」，且用強迫的方式，所以我有推他要阻止他，他作勢
    要徒手毆打我，我跟他說我要報警，他就離開現場，他有跟
    我說如果我報警，他要跟我同事說來恐嚇跟騷擾我等語（見
    警卷第13-15頁），於偵訊時證稱：被告原本跟我說18日早
    上要把他放在我那裡的東西帶回去，結果他17日晚上就過來
    ，剛開始我不想讓他進去，他在外面大吼大叫，因為我住的
    是套房，同樓層還住其他人，我才讓他進去，他進入房間後
    ，開始翻東翻西，我跟他說有些東西不能翻，他就不高興，
    以國語罵我「狗改不了吃屎」、「不跟畜生一般見識」等語
    （見偵卷第8頁），表示被告進入203號房前，在外敲門並大
    吼大叫，其才讓被告進入房內，過程中被告有以言語辱罵，
    甚至有以肢體、言語恫嚇其之舉動。
(四)證人丙○○於本院審理時證稱：當天我接獲110通報後，跟同
    事一起抵達現場，被告當時在馬路上，他表示沒有要騷擾告
    訴人，我請同事詢問他，我則上樓看告訴人的狀況。告訴人
    說被告因為要拿回他的東西，沒有經過她的同意就直接進入
    房間，因為她們兩人的衣物是放在同一個衣櫃，他就翻找衣
    櫃，她覺得她可以把東西整理好再交給他，他不應該直接翻
    找衣櫃，認為遭騷擾，她有拉他，但他有講一些比較難聽的
    話。告訴人當時並沒有說被告有在她房門外敲門吼叫，她被
    迫讓被告進入屋內，只有提到被告進房間騷擾她翻找東西，
    沒有說被告有言語恐嚇，也沒有提到被告有說「狗改不了吃
    屎」、「不跟畜生一般見識」的話，且當時她蠻平靜的，並
    沒有生氣、激動。我當下認為被告沒有現行犯的問題，就跟
    他說之後再另行製作筆錄，因他說要拿回自己的東西，我就
    請告訴人把他的東西收一收讓他帶走等語（見易卷第74-77
    頁），表示其前往203號房了解時，告訴人有向其反應遭被
    告騷擾，被告有口出不好聽的話，但告訴人並未提到被告有
    說「狗改不了吃屎」、「不跟畜生一般見識」之言語，亦未
    提到被告有出手作勢毆打告訴人。
(五)本院當庭勘驗卷附之監視錄影光碟檔案，被告當天前往203
    號房時，於畫面時間下午10時39分26秒時在房前僅敲門1下
    ，隨即從褲子拿出行動電話查看，未見其有大吼大叫或說話
    之情事，203號房門於下午10時39分34秒打開，被告遂進入
    房內等情，有本院勘驗筆錄及監視器畫面勘驗畫面暨時序說
    明各1份存卷足證（見易卷第73頁；嘉簡卷第11-16頁），並
    無告訴人所稱被告在房外大吼大叫之舉動，且被告係於告訴
    人開房門後，才進入屋內，更無告訴人向證人丙○○所指稱被
    告沒有經過其同意就直接進入房間之情事。而證人丙○○於本
    院審理時亦證稱：事後我有調閱監視器，就畫面來看被告就
    直接進入套房，感覺不太像有大吼大叫等語（見易卷第79頁
    ），是告訴人就被告於進房前有大聲吼叫之指訴，顯已與事
    實不符，則其於警詢及偵訊時所稱對被告其他不利之指訴，
    是否為實，已非無疑。
(六)本院於審理時傳喚告訴人，欲就被告於案發當時究竟有無口
    出「狗改不了吃屎」、「不跟畜生一般見識」等話語辱罵告
    訴人，並釐清其先前證述何以與事實不符，惟告訴人當庭表
    示拒絕作證（見易卷第97-98頁），即無從就此部分為確認
    ，且被告自始否認有以上開言語辱罵告訴人，則依卷內之資
    料，除了僅有告訴人於警詢及偵訊時，單一指稱被告有以上
    開言語辱罵告訴人，而對告訴人為精神上不法侵害之行為外
    ，證人丙○○之上開證述，及檢察官所提之上開民事通常保護
    令、監視器翻拍照片，均無法證明被告有以上開言語辱罵告
    訴人，卷內復無其他證據足以補強告訴人之證述，更難認告
    訴人所為對被告不利之陳述為實。
(七)再參以卷附被告所提出，其與告訴人之LINE對話紀錄1份（
    見嘉簡卷第83-89頁），被告與告訴人於案發前之109年12月
    16日，即曾因故發生爭執，被告傳送「我們應該離婚，我也
    不會煩惱妳怎樣，妳想怎樣嘴秋想怎樣都行！」「我晚上想
    辦法匯2000」「妳這樣的個性這樣的嘴秋，一輩子都沒辦法
    改變」等訊息給告訴人後，告訴人即傳送「對啦！我就是嘴
    秋啦！」「犯到你了膩」「我會跟社工講，你沒有照保護令
    走」等訊息給被告（見嘉簡卷第86頁），足見告訴人先前僅
    因與被告發生爭執，即揚言要向社工反應被告違反保護令，
    則本件亦可能因告訴人僅不滿被告未依先前所約定之時間，
    反而提前前往203號房拿取房內之衣物，遂報案提告被告違
    反保護令，難以認定被告有上開檢察官所指之違反保護令犯
    行。
七、綜上所述，告訴人之證述被告如何進入屋內之情形，與監視
    器影像錄得之過程不符，其證述之內容已有瑕疵，是其所對
    於被告不利之證述，是否可採，即非無疑，且本件除告訴人
    單一指述外，別無其他證據足以補強告訴人證述之真實性，
    故檢察官所舉之上揭證據，均不足以證明被告確有上開違反
    保護令之犯意與犯行，則被告犯罪既屬不能證明，揆諸前揭
    規定及說明，自應為無罪之諭知。
據上論斷，應依刑事訴訟法第452條、第301條第1項，判決如主
文。
本案經檢察官陳則銘聲請以簡易判決處刑，檢察官劉達鴻到庭執
行職務。
中　　華　　民　　國　　110 　年　　10　　月　　20　　日
                  刑事第一庭    法　官　吳育汝
以上正本證明與原本無異。
如不服本判決應於收受判決後20日內向本院提出上訴書狀，並應
敘述具體理由；其未敘述上訴理由者，應於上訴期間屆滿後20日
內向本院補提理由書（均須按他造當事人之人數附繕本）「切勿
逕送上級法院」。告訴人或被害人如對於本判決不服者，應具備
理由請求檢察官上訴，其上訴期間之計算係以檢察官收受判決正
本之日期為準。　　　　　　　　
中　　華　　民　　國　　110 　年　　10　　月　　20　　日
                                書記官  李玫娜